【裁判字號】    93,訴,1069
【裁判日期】    950808
【裁判案由】    竊盜等
【裁判全文】
臺灣臺南地方法院刑事判決              93年度訴字第1069號
公  訴  人  臺灣臺南地方法院檢察署檢察官
被      告  甲○○
                    （現另案於臺灣臺南監獄執行中）
選任辯護人  蕭敦仁律師
被      告  子○○
                    （現另案羈押於臺灣南投看守所）
被      告  辛○○
                    現於臺東.
被      告  乙○○
被      告  丙○○
上三人共同  邱銘峰律師
選任辯護人  蔡文斌律師
            曾靖雯律師
被      告  丁○○
被      告  庚○○
                    （現另案羈押於臺灣南投看守所）
上二人共同  賴鴻鳴律師
選任辯護人  莊信泰律師
            黃俊達律師
上列被告等因竊盜等案件，經檢察官提起公訴（93年度偵字第
6397號、6500號、9340號），被告等人於準備程序中為有罪之陳
述，本院裁定進行簡式審判程序，判決如下：
    主  文
甲○○共同以犯竊盜罪為常業，累犯，處有期徒刑參年陸月，扣
案如附表一所示之物，均沒收。又變造汽車駕駛執照，累犯，處
有期徒刑肆月，扣案何獻儀汽車駕駛執照上換貼之甲○○照片壹
張，沒收。應執行有期徒刑參年捌月，扣案如附表一所示之物、
何獻儀汽車駕駛執照上換貼之甲○○照片壹張，均沒收。
子○○、乙○○、辛○○、丙○○、丁○○、庚○○共同以犯竊
盜罪為常業，子○○處有期徒刑參年肆月，乙○○處有期徒刑壹
年陸月，緩刑伍年，辛○○處有期徒刑貳年，丙○○處有期徒刑
貳年，緩刑五年，丁○○處有期徒刑貳年，緩刑伍年，庚○○處
有期徒刑壹年陸月。扣案如附表一所示之物，均沒收。
    事  實
一、甲○○（綽號「阿忠」）前因竊盜罪，經法院判處有期徒刑
    一年二月，於民國九十年八月十日縮刑期滿，詎猶不知悔改
    ，竟自九十三年三月初起，基於常業竊盜及恐嚇取財之概括
    犯意聯絡，夥同子○○（綽號「富仔」）共組竊鴿勒贖集團
    ，先由子○○負責以每本郵局帳戶新臺幣一萬元之價格（均
    含存摺、提款卡、印鑑章及密碼），向真實身份不詳綽號叫
    「良仔」之男子及其他真實身分不詳之人，收購寅○○、壬○○、丑○○、鄒岳君、劉進富、蔡昭平、邱月英、戊○○
    （均另由檢察官簽分偵辦）所開立之郵局帳戶，作為指定鴿
    主匯入贖款之人頭帳戶。竊鴿部分則分二組進行，一組為同
    有犯意聯絡之辛○○、丙○○、乙○○、丁○○等人，由辛○○、丙○○、乙○○共同或各別依賽鴿平日訓練飛行之路
    徑，在臺南縣六甲鄉烏山頭水庫內山頭架設網具，趁鴿主訓
    練鴿子放飛之際，以網具竊取鴿子，再以每隻鴿子新臺幣一
    千元至一千二百元價格，賣予甲○○及子○○，並將鴿子交
    付子○○，或僅以電話通知子○○鴿子腳環編號及鴿主之電
    話號碼。另一組則為同有犯意聯絡之真實姓名不詳，綽號「
    黑馬」、「阿弟仔」等成年男子，負責在臺南縣六甲鄉烏山
    頭山區架網捕捉賽鴿後，再以每隻鴿子一千元價格，賣予甲○○及子○○，並將鴿子交付子○○，或僅以電話通知子○○鴿子腳環編號及鴿主之電話號碼。
二、子○○取得上開資料後，即以門號Ｚ000000000號
    、Ｚ000000000號，連續於附表二時間，撥打電話
    恐嚇如附表所示被害人，必須依指示之金額，匯款至附表二
    所示指定之帳戶，否則鴿子無法再回去，另庚○○則受子○○指示，以其所有之門號Ｚ000000000號，多次撥
    打電話恐嚇鴿主匯款至指定之帳戶，其中二次並撥打成功，
    受恐嚇之鴿主均因心生畏怖，而依其等指示匯款。子○○待
    至郵局或金融機構自動櫃員機確認鴿主已依指示匯款後，即
    以電話分別通知辛○○、丙○○、乙○○、「黑馬」及「阿
    弟仔」將各自竊取之鴿子放飛，而所提領之贓款，除其中五
    千元，分予庚○○外，餘與甲○○二人朋分。
三、嗣經臺灣臺南地方法院檢察署檢察官指揮刑事警察局偵八隊
    及臺南市警察局第三分局，於九十三年六月十六日下午，持
    本院核發之搜索票及檢察官所簽發之拘票，在臺南縣六甲鄉
    、鹽水鎮、官田鄉等地，將子○○、辛○○、丙○○、丁○○、庚○○拘提到案，旋於翌日在臺南縣六甲鄉王爺村將乙○○拘提到案，並於附表一所示時間、地點，搜索扣得子○○等人所有供犯罪所用之物（詳如附表一）。
四、甲○○前因槍砲彈藥刀械管制條例等案件，經法院判處應執
    行有期徒刑六年六月，於九十二年六月二十七日，經臺灣嘉
    義地方法院檢察署發布通緝在案。詎甲○○為掩飾其身分，
    於九十三年四、五月間某日，在垃圾桶內拾獲其弟弟何獻儀
    所棄置之汽車駕駛執照一枚後，竟基於變造特種文書之犯意
    ，未經同意，將何獻儀之照片撕掉後，換貼其本人相片於前
    開駕駛執照上，足以致生損害於交通部製發汽機車駕駛執照
    之正確性及何獻儀之權益。嗣為警於九十三年九月十五日晚
    上十時許，在嘉義市○○路九號，將其拘提、逮捕到案時，
    在其身上查獲變造之何獻儀駕駛執照一枚。
五、案經臺灣臺南地方法院檢察署檢察官指揮刑事警察局偵八隊
    及臺南市警察局第三分局報告該署檢察官偵查起訴。
    理  由
一、上開犯罪事實有下列證據足資證明：
  (一)被告等人自白及相互不利之供述及證述。
  (二)證人即YR-3252號計程車司機林文忠於警局證述。
  (三)證人即販賣帳戶之壬○○、丑○○於警局證述。
  (四)證人己○○及附表二所示鴿主於警局證述。
  (五)被告子○○至郵局提領贓款之翻拍照片。
  (六)查獲現場相片及現場地形圖。
  (七)己○○領回十三隻賽鴿之贓物認領保管單一紙。
  (八)如附表二所示販賣帳戶之寅○○、壬○○、丑○○、蔡昭平
    、劉進富、鄒岳君、戊○○、邱月英等人之開戶申請書及歷
    史交易明細表。
  (九)扣案如附表一所示之物。
  (十)門號0000000000、0000000000、0000000000、0000000000、
    0000000000號通訊監察譯文、雙向聯紀錄、基地臺位置。
  (十一)扣案遭變造之何獻儀駕駛執照一枚。
二、被告甲○○、子○○、辛○○、乙○○、丙○○、丁○○及
    庚○○竊鴿部分，經檢察官以常業竊盜罪起訴，本院審理結
    果，亦認為構成常業竊盜罪，雖九十五年七月一日修正施行
    之刑法，已刪除第三百二十二條常業竊盜罪之規定，但被告
    等七人所犯竊盜之時間在刑法修正施行前，而當時常業竊盜
    罪，其法定本刑為一年以上七年以下有期徒刑，刑法修正後
    ，因常業犯已經刪除，應將所犯竊盜罪分論併罰，合併計算
    其法定最高本刑為有期刑徒刑三十年，較原常業犯之法定刑
    為重，依刑法第二條第一項規定「行為後法律有變更者，適
    用行為時之法律。但行為後之法律有利於行為人者，適用最
    有利於行為人之法律」，二相比較，應適用較輕之修正前刑
    法第三百二十二條而論以常業竊盜罪。被告等撥打電話恐嚇
    鴿主付款，均係犯刑法第三百四十六條第一項之恐嚇取財罪
    。被告甲○○變造駕駛執照後，於九十五年六月十四日修正
    公布、同年七月一日施行之刑法施行法第一條之一僅係將刑
    法分則之罰金刑貨幣單位由銀元改為新臺幣，且替代罰金罰
    鍰提高標準條例部分條文，與罰金罰鍰提高標準條例罰金額
    度相同，並不發生有利、不利之問題，亦非法律變更刑度之
    條文，當無比較新舊法之問題，是被告甲○○此部分所為，
    係犯現行刑法第二百十二條之罪。
三、被告等七人就上開常業竊盜及恐嚇取財犯行，有犯意聯絡及
    行為分擔，且比較修正前第二十八條規定「二人以上共同實
    施犯罪之行為者，皆為共同正犯」，及修正後第二十八條規
    定「二人以上共同實行犯罪之行為者，皆為共同正犯」，修
    正後排除陰謀共同正犯及預備共同正犯，不論依修正前或修
    正後規定，被告等人均應論以共同正犯，對被告等人而言並
    無有利或不利之情形，自不生新舊法比較之問題，應逕依修
    正前第二十八條，論以共同正犯。
四、被告等人前後多次恐嚇取財犯行，時間緊接，方法相同，觸
    犯構成要件相同之罪名，顯係基於概括犯意反覆而為，而被
    告等人行為後，新修正施行之刑法已刪除第五十六條連續犯
    之規定，此刪除雖非犯罪構成要件之變更，但顯已影響行為
    人刑罰之法律效果，自屬法律有變更，依修正後刑法第二條
    第一項規定，比較新、舊法結果，仍應適用較有利於被告等
    人之行為時法律即舊法論以連續犯（最高法院九十五年第八
    次刑事庭會議決議參照），而均論以一罪，並分別依法加重
    其刑。
五、被告等人竊鴿之目的，在犯恐嚇取財罪，所犯二罪間有方法
    目的之牽連關係，然因被告等人行為後新修正施行之刑法已
    刪除第五十五條關於牽連犯之規定，被告等人所犯上開二罪
    ，將改依數罪併罰之規定分論併罰，而依施行修正前即行為
    時之規定，則應從一重之罪處斷，比較新舊法規定，新法並
    非較有利於被告，依刑法第二條第一項之規定，應適用行為
    時之法律，即適用修正前刑法第五十五條牽連犯之規定，從
    一重論以常業竊盜罪。
六、被告甲○○所犯上開二罪間，犯意各別，行為不同，應分論
    併罰。被告甲○○前因竊盜罪，經法院判處有期徒刑一年二
    月，於九十年八月十日縮刑期滿，有被告前案紀錄表一紙附
    卷可稽，其於五年以內再故意犯有期徒刑以上之罪，不論依
    修正前刑法第四十七條，或修正後刑法第四十七條第一項規
    定，均構成累犯，對被告而言並無有利或不利之情形，自不
    生新舊法比較之問題，應逕依修正前刑法第四十七條，論以
    累犯，並遞加重其刑。
七、爰審酌被告等人，正值年盛力壯，不思以正途取財，反恃竊
    為生，受害人高達三百零九人，對社會治安造成相當嚴重危
    害，及被告等人分別居於主從地位、犯罪所得、犯後坦認犯
    行態度等一切情狀，分別量處如主文所示之刑。又被告甲○○行為時即修正前刑法第五十一條規定：「數罪併罰，分別
    宣告其罪之刑，依左列各款定其應執行者：」其中第五款規
    定：「宣告多數有期徒刑者，於各刑中之最長期以上，各刑
    合併之刑期以下，定其刑期。但不得逾二十年。」修正後刑
    法第五十一條第五款規定：「宣告多數有期徒刑者，於各刑
    中之最長期以上，各刑合併之刑期以下，定其刑期。但不得
    逾三十年。」比較結果，修正後刑法並非較有利於行為人，
    依刑法第二條第一項前段之規定，仍應依修正前刑法，定其
    應執行之刑。
八、被告乙○○、丙○○、丁○○前未曾受有期徒刑以上刑之宣
    告，本次係一時失慮致罹刑章，且被告犯後已深具悔意，為
    彌補對社會造成之危害，並已分別捐款五萬至十五萬元予公
    益團體，有被告三人提出之收據為憑，本院認經此偵審程序
    ，被告三人當知所警惕，信無再犯之虞，又被告三人行為後
    ，刑法有關緩刑之規定，已由修正前第七十四條第一款規定
    「受二年以下有期徒刑、拘役或罰金之宣告，而有下列情形
    之一，認以暫不執行為適當者，得宣告二年以上五年以下之
    緩刑，其期間自裁判確定之日起算：一、未曾受有期徒刑以
    上刑之宣告」，修正為同條第一項第一款「受二年以下有期
    徒刑、拘役或罰金之宣告，而有下列情形之一，認以暫不執
    行為適當者，得宣告二年以上五年以下之緩刑，其期間自裁
    判確定之日起算：一、未曾因『故意』犯罪受有期徒刑以上
    刑之宣告者」，不論依修正前後規定，被告三人均符合宣告
    緩刑之要件，並無不利或有利之情形，自不生新舊法比較之
    問題，應逕依修正前刑法第七十四條第一款，均諭知緩刑二
    年，以啟自新。
九、扣案如附表一所示之物，或為被告等人所有供犯本案之用，
    或為犯罪所得之物，業據被告等人供明在卷。而被告等人行
    為後，新修正施行有關沒收之規定，係將修正前刑法第三十
    八條第一項第三款「因犯罪所得之物」，改為「因犯罪所生
    或所得之物」，將第二項「前項第一款之物，不問屬於犯人
    與否，沒收之」，改為「前項第一款之物，不問屬於犯罪行
    為人與否，沒收之」，將第三項「第一項第二款、第三款之
    物，以屬於犯人者為限，得沒收之。但有特別規定者，依其
    規定」，改為「第一項第二款、第三款之物，以屬於犯罪行
    為人者為限，得沒收之。但有特別規定者，依其規定」，並
    將修正前刑法第四十條規定「沒收，於裁判時併宣告之。但
    違禁物得單獨宣告沒收」，改為「沒收，除有特別規定者外
    ，於裁判時併宣告之。違禁物或專科沒收之物，得單獨宣告
    沒收」，顯見此次條文修正除增列犯罪所生之物亦得沒收外
    ，其餘僅有文字及條項之調整，對被告等而言，無論依修正
    前或修正後規定，上開物品均應沒收，並未產生任何有利或
    不利益之情形。是參照最高法院八十七年度台上字第二五九
    六號判決揭諸之意旨「沒收為從刑之一種，具有刑罰及保安
    處分之性質，且與主刑有其從屬關係，如行為後，法律有所
    變更，但主刑之法定最高度及最低度刑，與修正前之舊法完
    全相同，或僅沒收之從刑規定有所更易，主刑並未修正時，
    則沒收部分，固不生比較問題，應適用修正後之法律」，應
    依施行後之規定宣告沒收。
據上論斷，應依刑事訴訟法第二百九十九條第一項前段、第二百
七十三條之一第一項，刑法第二條第一項、修正前第二十八條、
修正前第五十六條、第二百十二條、第三百二十二條、第三百四
十六條、修正前第四十七條、修正前第五十五條、修正前第五十
一條第五款、修正前第七十四條第一款、第三十八條第一項第二
、三款，刑法施行法第一條之一第一項，判決如主文。
本案經檢察官李俊彥到庭執行職務
中    華    民    國    95    年    8     月    8     日
                  刑事第五庭    法  官  包梅真
以上正本證明與原本無異。
如不服本判決，應於收受送達後10日內向本院提出上訴書狀（應
附繕本）。
                                書記官  張富
中    華    民    國    95    年    8     月    9     日
附表一
┌───┬───────┬───────┬───────┬────────┐
│編號  │ 物品名稱     │ 用  途       │沒收依據      │扣押之時間、地點│
├───┼───────┼───────┼───────┼────────┤
│ 一   │刻有「鄒岳君」│人頭帳戶      │刑法第38條第1 │93年6月16日17時 │
│      │之木質印章1枚 │              │項第2款       │30分            │
├───┼───────┼───────┼───────┤子○○分位於臺南│
│ 二   │戶名「鄒岳君」│人頭帳戶      │同上          │縣官田鄉○○路2 │
│      │之郵政儲金簿1 │              │              │段108巷28弄15號 │
│      │本、金融卡1張 │              │              │住處、所乘坐之車│
│      │(局號0000000、│              │              │號YR-3252號計程 │
│      │帳號0000000)  │              │              │車上            │
│      │              │              │              │                │
├───┼───────┼───────┼───────┤                │
│ 三   │戶名「壬○○」│人頭帳戶      │同上          │                │
│      │之郵政儲金簿1 │              │              │                │
│      │本、金融卡1張 │              │              │                │
│      │(局號0000000、│              │              │                │
│      │帳號0000000)  │              │              │                │
│      │              │              │              │                │
├───┼───────┼───────┼───────┤                │
│ 四   │戶名「癸○○」│人頭帳戶      │同上          │                │
│      │之臺南中小企銀│              │              │                │
│      │中興分行存摺1 │              │              │                │
│      │本、金融卡1張 │              │              │                │
│      │(帳號00000000 │              │              │                │
│      │68160)        │              │              │                │
├───┼───────┼───────┼───────┤                │
│ 五   │棒球帽1頂     │為子○○平日領│同上          │                │
│      │              │最贓款時所戴  │              │                │
├───┼───────┼───────┼───────┤                │
│ 六   │SAGEN行動電話1│供通話以恐嚇鴿│同上          │                │
│      │支(內插有門號 │主            │              │                │
│      │0000000000號通│              │              │                │
│      │話晶片)       │              │              │                │
├───┼───────┼───────┼───────┤                │
│ 七   │SAGEN行動電話1│由丙○○使用，│同上          │                │
│      │支(內插有門號 │供補獲鴿子後，│              │                │
│      │0000000000號通│與子○○聯絡之│              │                │
│      │話晶片)       │用            │              │                │
├───┼───────┼───────┼───────┼────────┤
│ 八   │行動電話1支(內│供通話以恐嚇鴿│同上          │93年6月16日14時 │
│      │插有門0000000 │主            │              │20分            │
│      │651號通話晶片)│              │              │庚○○位於臺南縣│
│      │              │              │              │六甲鄉六甲東村忠│
│      │              │              │              │孝街146巷2號住處│
│      │              │              │              │及後面鴿舍      │
├───┼───────┼───────┼───────┤                │
│ 九   │由高清捕獲而交│              │刑法第38條第1 │                │
│      │付之賽鴿2隻   │              │項第3款       │                │
├───┼───────┼───────┼───────┼────────┤
│ 十   │NOKIA行動電話1│供與共犯聯絡犯│刑法第38條第1 │93年6月16日15時 │
│      │支(內插有門   │案過程之用    │項第2款       │40分            │
│      │0000000000號  │              │              │辛○○位於臺南縣│
│      │通話晶片)     │              │              │六甲鄉二甲村光復│
│      │              │              │              │街42巷42號住處  │
├───┼───────┼───────┼───────┼────────┤
│ 十一 │MOTOROLA行動電│供與子○○聯絡│同上          │93年6月16日15時 │
│      │話1支(內插有門│犯案之用      │              │45分            │
│      │號0000000000通│              │              │丁○○位於臺南縣│
│      │話晶片)       │              │              │六甲鄉二甲村光復│
│      │              │              │              │街42巷住處暨所騎│
│      │              │              │              │乘之車號RQU-838 │
│      │              │              │              │號機車上        │
├───┼───────┼───────┼───────┼────────┤
│ 十二 │MOTOROLA及SONY│供與子○○聯絡│同上          │93年6月17日16時 │
│      │RICSSON行動電 │犯案之用      │              │50分            │
│      │話各1支 (內各 │              │              │乙○○位於臺南六│
│      │插有門號093862│              │              │甲鄉王爺村東高蚋│
│      │7303、00000000│              │              │23號住處        │
│      │96號通話晶片) │              │              │                │
├───┼───────┼───────┼───────┼────────┤
│ 十三 │網具5件(其中4 │ 供竊鴿之用   │同上          │93年6月23日10時 │
│      │件當場破壞)   │              │              │丙○○、丁○○捕│
├───┼───────┼───────┼───────┤鴿地點之臺南縣烏│
│ 十四 │賽鴿13隻(已死 │              │已發還所有人洪│山頭水庫山區    │
│      │亡)、腳環13只 │              │非燕          │                │
├───┼───────┼───────┼───────┤                │
│ 十五 │賽鴿4隻(現場放│              │              │                │
│      │飛)           │              │              │                │
└───┴───────┴───────┴───────┴────────┘


司法院資訊處製作；財團法人民間司法改革基金會備份。
